【裁判字號】    98,消債抗,181
【裁判日期】    980609
【裁判案由】    更生事件
【裁判全文】
臺灣板橋地方法院民事裁定           98年度消債抗字第181號
抗  告  人  甲○○
代  理  人  廖信憲律師
上列抗告人對於中華民國98年5月8日本院97年度消債更字第1907
號裁定提起抗告，本院裁定如下：
    主  文
原裁定廢棄。
    理  由
一、原裁定駁回抗告人更生聲請之意旨略以：聲請人任職於樂蘭
    股份有限公司（下稱樂蘭公司），每月薪資約新台幣（下同
    ）22,000元等情，業據其自陳在卷，並有薪資單、勞工保險
    被保險人投保資料表、樂蘭公司在職證明書等件附卷可參，
    是倘扣除聲請人陳稱每月之生活必要費用10,000元及勞保費
    238 元、健保費250 元，聲請人每月仍得餘11,512元可自由
    運用，聲請人自有能力履行前開每月還款10,000元之清償方
    案。至於聲請人所稱其因已年逾40歲，無一技之長，且身體
    瘦弱、健康狀況不佳，僅能從事一般技術性勞力工作，因此
    勢必年齒漸長而勞動能力日衰等，固據提出戶籍謄本1 份為
    憑，然聲請人為57年生，目前年為41歲，正值壯年，而聲請
    人究有何身體瘦弱、健康不佳及勞動能力日衰而僅能清償40
    期（可還款總金額40萬元）之原因，未見聲請人釋明，況依
    聲請人之年齡，距勞動基準法所訂定之強制退休年齡65 歲
    ，聲請人尚得工作24年，依其每月可得之薪資，聲請人自有
    能力將債務清償完畢。則本院衡酌上開各情，因認聲請人應
    仍有能清償債務之可能，並無不能清償債務之情事等語。
二、抗告人抗告意旨略以：抗告人自民國96年12月18日起受僱於
    樂蘭公司（生產電子樂器）擔任工廠作業員工作，每月正常
    固定薪資18,300元，且有機會加班工作，可望每月得有平均
    約4,000 元加班費，而可得期待抗告人每月工作所得薪資可
    達約22,000元；惟樂蘭公司已於97年12月17日以定期契約期
    滿不續僱用為由，將抗告人解僱，如今抗告人工作尋覓無著
    ，目前請領就業保險失業給付（每月10,980元）。而申請前
    置協商當時抗告人之無擔保債務總額為1,792,200 元，最大
    債權金融機構台新國際商業銀行（下稱台新商銀）提出分10
    年、共12 0期、每期清償1 萬元、清償債務總額120 萬元之
    協商清償方案，抗告人實有不能清償債務或有不能清償之虞
    情事。從而提起抗告，請求廢棄原裁定並准予更生等語。
三、按債務人不能清償債務或有不能清償之虞者，得依本條例所
    定更生或清算程序，清理其債務，消費者債務清理條例第 3
    條定有明文。所謂「不能清償債務」，係指債務人欠缺清償
    能力，對於已屆清償期，且已受請求之債務之全部或主要部
    分，客觀上可預見其為一般且繼續的不能清償之財產狀態而
    言。
四、查本件抗告人於消費者債務清理條例施行後，曾提出債權人
    清冊，依同條例第151 條第1 項規定，於97年9 月間以書面
    向最大債權金融機構台新商銀請求共同協商債務清償方案，
    該行以抗告人要求折讓債權金額未為金融機構所接受為由，
    發給前置協商不成立通知書，業據抗告人提出台新商銀97年
    9 月10日前置協商不成立通知書1 件在卷可稽（見原審卷第
    12頁），堪信為真。是依消費者債務清理條例第3 條之規定
    ，自須審究抗告人是否有不能清償債務或有不能清償之虞為
    要件。查抗告人積欠債務共1,792,200 元，此有抗告人於原
    審所提更生聲請狀、債權人清冊、財團法人金融聯合徵信中
    心當事人綜合信用報告在卷可稽（見原審卷第5 頁、第11頁
    、第13至第14頁），其名下僅有3 張國華人壽保險單剩餘價
    值合計共23,900元及存款200 餘元，總計24,238元，此有抗
    告人更生聲請狀、財產及收入狀況說明書、全國稅總歸戶資
    料在卷可稽（見原審卷第4 頁、第8 至第10頁、第17頁），
    是抗告人名下財產確不足以清償其債務而有不能清償之情事
    。其次，抗告人原任職於樂蘭公司，該公司於97年12月17日
    因定期契約期滿為由而不續僱用抗告人，此有抗告人於抗告
    後提出之樂蘭公司所出具、供抗告人申請失業給付之離職證
    明書、及勞工保險投保資料表各1 件附卷可稽（見本院卷第
    10至第12頁），是抗告人確已自97年12月17日起即失業而無
    薪資收入，而抗告人自98年2 月份起向勞工保險局請領每月
    10,980元失業給付迄今之情，亦有本院依職權查詢之勞工保
    險局就保給付明細資料1 份附卷足稽，抗告人所主張其因非
    自願性離職，已無薪資收入，而有不能清償情事或不能清償
    之虞等語，洵堪憑採。抗告人之收入現僅有每月向勞工保險
    局請領之失業給付10,980元，扣除其生活必要費用後，確不
    足以負擔台新商銀提出之無擔債務總額1,243,770 元、分12
    0 期、月繳1 萬元之前置協商還款方案（見原審卷第5 頁、
    第124 頁，抗告人於原審所提更生聲請狀、台新商銀98年1
    月15日台新債協97法字第60306 號函），原法院未及審酌抗
    告人自樂蘭公司非自願性離職之情，而以抗告人本件更生之
    聲請，無消費者債務清理條例第3 條所稱不能清償債務或不
    能清償之虞之要件，而駁回抗告人更生之聲請，尚有未洽；
    抗告意旨指摘原裁定不當，求予廢棄，應認為有理由，爰將
    原裁定廢棄並發回原法院更為處理。
五、結論：本件抗告為有理由，爰依消費者債務清理條例第11條
    第2 項、第15條，民事訴訟法第492 條前段、第95條、第78
    條，裁定如主文。
中    華    民    國    98    年    6     月    9     日
                  民事第一庭  審判長  法  官  李世貴
                                      法  官  黃信滿
                                      法  官  陳翠琪
上為正本係照原本作成
本裁定不得抗告
中    華    民    國    98    年    6     月    10    日
                                      書記官  簡曉君


司法院資訊處製作；財團法人民間司法改革基金會備份。
